【裁判字號】    92,簡,334
【裁判日期】    921128
【裁判案由】    廢棄物清理法
【裁判全文】
高雄高等行政法院簡易判決                    九十二年度簡字第三三四號
    原      告  甲○○
    被      告  高雄市政府環境保護局
    代  表  人  乙○○局長
右當事人間因廢棄物清理法事件，原告不服高雄市政府中華民國九十二年八月七日
高市府法一字第０九二００四二七五九號訴願決定，提起行政訴訟。本院判決如左：
    主  文
原告之訴駁回。
訴訟費用由原告負擔。
    事 實 及 理 由
一、緣被告所屬前鎮區清潔隊查報人員，於民國（下同）九十一年十一月二十日十四
    時執勤巡查時，在高雄市○鎮區○○路一三九號前，發現有違規堆置之雜物，有
    礙環境衛生，經查該雜物為原告所堆置，乃當場拍照存證，依法開立告發單，惟
    原告拒絕簽收，遂將告發單留置。被告審酌原告之違章情節，於九十二年三月十
    日以高市環局廢處字第００九九九０號處分書，裁處原告新台幣（下同）二千四
    百元罰鍰。原告不服，提起訴願，經訴願機關決定「原處分所處罰鍰超過新臺幣
    一千二百元部分撤銷。其餘訴願駁回。」原告猶不甘服，對於訴願決定不利部分
    提起本件行政訴訟。
二、原告起訴意旨略謂：被告稽查人員所拍攝照片上所示之雜物，包括傢俱、花盆、
    紙類、家電及腳踏車等，絕對不是在馬路上，其有一台手推車在路旁水溝上，也
    是在安全地帶，絕不會有妨礙環境衛生之事實；另在高雄市○○○街一號原告廚
    房門口有廢棄物在路旁，乃是鄰居堆置，與其無涉；又原告三年前檢舉高雄市○
    鎮區○○路六一六號生財福茶行右側收廢棄物，被告並未處分；另德昌路附近及
    同安路停車站邊亦有堆置廢棄物、佔用道路及違建，尤其是仁愛里里長侵占綠化
    使用地、違建出租等情，均未見處理云云，並求為判決訴願決定及原處分不利原
    告部分均撤銷。被告則以：查原處分卷證，依採證照片所示，系爭雜物包括廢棄
    之傢俱、花盆、紙類、家電、腳踏車輪胎等，堆置原告住處旁馬路上，確有妨礙
    環境整潔之事實。縱如原告所稱系爭雜物不在馬路上，無佔用道路之虞，惟行為
    時廢棄物清理法第二十七條第三款之規定，凡於路旁、屋外或屋頂堆置有礙衛生
    整潔之物者，亦為法所不許，原告既以撿拾廢鐵等廢棄物為業，而將上揭系爭雜
    物堆置自宅旁，自應善加清潔維護，若致有礙衛生整潔之情事，依法當予處罰，
    即使未佔用道路，亦無得免責。至原告所稱他人亦有佔用道路、堆置廢棄物之行
    為，為何獨對其處罰等情，與本案事實並無關連，原告尚不能以其他人員佔用道
    路、堆置廢棄物，未受處罰之情節而主張不法之平等，希冀免責。是被告據以裁
    罰，並無違誤等語置辯，並求為判決原告之訴駁回。
三、按「在指定清除區域內嚴禁有下列行為：一、．．．三、於路旁、屋外或屋頂曝
    晒、堆置有礙衛生整潔之物。」「有下列情形之一者，處新台幣一千二百元以上
    六千元以下罰鍰：一、．．．三、為第二十七條各款行為之一。」行為時廢棄物
    清理法第二十七條第三款、第五十條第三款定有明文。
四、本件被告所屬前鎮區清潔隊查報人員，於九十一年十一月二十日十四時執勤巡查
    時，在高雄市○鎮區○○路一三九號前，發現有違規堆置之雜物，有礙環境衛生
    ，經查該雜物為原告所堆置，乃當場拍照存證，依法開立告發單，惟原告拒絕簽
    收，遂將告發單留置。被告審酌原告之違章情節，於九十二年三月十日以高市環
    局廢處字第００九九九０號處分書，裁處原告二千四百元罰鍰。原告不服，提起
    訴願，經訴願機關決定以「原處分所處罰鍰超過新臺幣一千二百元部分撤銷。其
    餘訴願駁回。」之事實，有照片三幀、被告前鎮區清潔隊稽查紀錄表、告發單、
    處分書及訴願決定書附於原處分卷可稽，足堪信為真實。
五、經查，原告以撿拾廢鐵等廢棄物出售營生，業據其於起訴狀內陳明。被告所屬稽
    查人員於前揭時地執勤巡查時查獲原告於住宅旁道路堆置廢棄物（含廢棄之傢俱
    、花盆、紙類、家電及腳踏車），妨礙環境整潔及被告所屬人員於實施稽查時，
    原告亦在現場等情，有前揭卷附稽查紀錄表及照片可佐，原告違章行為，足堪認
    定。原告稱該堆置之雜物並未妨礙環境衛生整潔，且取證之照片並非公開拍攝云
    云，顯不足採。次以，行政行為，非有正當理由，不得為差別待遇，行政程序法
    第六條定有明文，此即行政法上之平等原則。然行政機關若怠於行使權限，致使
    人民因個案違法狀態未排除而獲得利益時，該利益並非法律所應保護之利益，因
    此其他人民不能要求行政機關比照該違法案例授予利益，亦即人民不得主張「不
    法之平等」，不法不得主張權利。則原告主張，他人亦有占用道路，甚或妨礙人
    行道使用，皆未處理，而僅處罰原告，顯不公平云云，自不得據為免責之依據。
六、綜上所述，原告前揭主張既無可採。則被告以原告違章行為成立，並如前述，乃
    依行為時廢棄物清理法第二十七條第三款予以告發，並依同法第五十條第三款規
    定裁處二千四百元，依法尚屬有據。訴願決定審酌原告係初犯，且違規行為係堆
    置一般將再出售之回收物，對環境造成之危害尚非重大，且無回復不易之虞，將
    原處分所處罰鍰超過一千二百元部分撤銷，亦無不合；原告起訴意旨求為撤銷訴
    願決定及原處分不利原告部分，為無理由，應予駁回。並不經言詞辯論為之。
據上論結，本件原告之訴為無理由，爰依行政訴訟法第二百三十三條第一項、第二百
三十六條、第一百九十五條第一項後段、第九十八條第三項前段，判決如主文。
中      華      民      國    九十二    年      十一    月    二十八    日
                              高雄高等行政法院第三庭
                                          法      官   戴見草
右為正本係照原本作成。
如不服本判決，應於送達後二十日內，向本院提出上訴狀並表明上訴理由，如於本判
決宣示後送達前提起上訴者，應於判決送達後二十日內補提上訴理由書（須按他造當
事人人數附繕本）。
提起上訴應預繳送達用雙掛號郵票七份（每份三十四元）。
中      華      民      國    九十二    年      十一    月    二十八    日
                                          法院書記官   嚴寶明
附註：
行政訴訟法第二百三十五條（第一項、第二項）：
對於適用簡易程序之裁判提起上訴或抗告，須經最高行政法院之許可。
前項許可，以訴訟事件所涉及之法律見解具有原則性者為限。


司法院資訊處製作；財團法人民間司法改革基金會備份。
